【裁判字號】    99,交聲,2954
【裁判日期】    991027
【裁判案由】    交管條例聲異
【裁判全文】
              臺灣板橋地方法院交通事件裁定
原處分機關  交通部公路總局臺北區監理所蘆洲監理站
異  議  人
即受處分人  甲○○
上列異議人即受處分人因違反道路交通管理處罰條例案件，對於
交通部公路總局臺北區監理所蘆洲監理站於民國99年9 月20日以
北監蘆字第裁46-AEY874700號違反道路交通管理事件裁決書所為
之處分，聲明異議，本院裁定如下：
        主  文
異議駁回。
        理  由
一、原處分機關以：異議人即受處分人甲○○於民國99年8 月12
    日19時51分許，駕駛車牌號碼KFJ-159 號普通重型機車，沿
    臺北市○○路（東向西）行駛，行經漢中街交叉路口時，因
    「不依標誌、標線指示而未依兩段式左轉」違規，經臺北市
    政府警察局萬華分局漢中街派出所員警攔停，並填製臺北市
    政府警察局北市警交字第AEY874700 號舉發違反道路交通管
    理事件通知單（下稱舉發通知單）當場舉發，嗣異議人提出
    陳述，再經原處分機關向舉發機關函查結果，仍認異議人違
    規事實明確，乃依道路交通管理處罰條例第48條第1 項第2
    款之規定，裁處異議人罰鍰新臺幣（下同）600 元（罰鍰已
    於99年9 月17日繳納），並依同條例第63條第1 項第1 款（
    裁決書漏引第1 款）記違規點數1 點之處分。
二、本件異議意旨略以：異議人當時係先由中華路右轉成都路，
    再由成都路左轉漢中街，而成都路過漢中街後變成單行道，
    該路口並未設置兩段式左轉之標誌或燈號，致異議人無從知
    悉該路口須兩段式左轉。為此聲明異議，請求法院撤銷原處
    分云云。
三、按機器腳踏車行駛至交岔路口，其轉彎應依標誌或標線之規
    定行駛，道路交通安全規則第99條第2 項前段定有明文。次
    按機慢車兩段左（右）轉標誌，用以告示左（右）轉汽缸總
    排氣量未滿五百五十立方公分機器腳踏車或慢車駕駛人應遵
    照號誌指示，在號誌顯示允許直行時先行駛至右（左）前方
    路口之左（右）轉待轉區等待左（右）轉，俟該方向號誌顯
    示允許直行後，再行續駛，以兩段方式完成左（右）轉。本
    標誌設於實施機慢車兩段左（右）轉路口附近顯明之處，並
    配合劃設機慢車左（右）轉待轉區○○○道路交通標誌標線
    號誌設置規則第65條第1 項亦有規定。又按汽車（包含機器
    腳踏車）駕駛人轉彎時，不依標誌、標線、號誌指示者，處
    600 元以上1,800 元以下罰鍰；又汽車駕駛人有第48條情形
    之一者，記違規點數1 點，道路交通管理處罰條例第48條第
    1 項第2 款、第63條第1 項第1 款分別定有明文。
四、經查：本件異議人於上述時間，沿成都路行駛左轉至漢中街
    為警攔查之事實，為異議人所不爭執，且有臺北市政府警察
    局北市警交字第AEY874700 號舉發通知單1 紙在卷可考，復
    經臺北市政府警察局萬華分局查處無誤，有該局99年9 月7
    日北市警萬分交字第09932622900 號、99年9 月14日北市警
    萬分交字第09932706100 號書函各1 份附卷可稽。雖異議人
    以該違規路口並未設置兩段式左轉之標誌或燈號，致異議人
    無從知悉該路口須兩段式左轉云云置辯。
    惟查：本件舉發違規地點係在臺北市○○路與漢中街口，該
    路段成都都至漢中街係雙向多車道，內側車道劃有禁行機車
    標字，而異議人係沿成都路東往西方向行駛至上開路口處，
    該路口之成都路外側車道路旁電線桿及對向路口之電線桿均
    確設置有「機慢車兩段左轉」標誌，而漢中街上之斑馬線前
    方之地面亦劃設有待轉區格位，此有臺北市政府警察局萬華
    分局99年10月12日北市警萬分交字第09932885000 號函所附
    之舉發路口標誌、標線設置現況照片共4 幀及漢中街、成都
    路口現場繪製圖1 紙存卷可稽，是以，異議人前開所辯顯與
    事實不符，並無足採。因此異議人欲由成都路左轉漢中街，
    自應依標誌、標線、號誌指示，先沿成都路東往西向之右側
    車道行駛至漢中街口之機車待轉區停等，俟漢中街號誌燈轉
    換為綠燈後再直行，以完成兩段式左轉彎，始為適法。
五、綜上所述，足認異議人於上開時、地，騎乘普通重型機車，
    並未遵循機慢車兩段式左轉之標誌、標線指示而違規左轉之
    事實，堪予認定。從而，原處分機關依道路交通管理處罰條
    例第48條第1 項第2 款、第63條第1 項第1 款之規定，裁處
    異議人罰鍰600 元，並記違規點數1 點，於法並無不當，本
    件異議為無理由，應予駁回。
六、據上論斷，依道路交通案件處理辦法第19條，裁定如主文。
中    華    民    國    99    年    10    月    27    日
                      交通法庭  法  官  林淑婷
上列正本證明與原本無異。
如不服本裁定，應於裁定送達後五日內敘明抗告理由，向本院提
出抗告狀。
                                書記官  莊川億
中    華    民    國    99    年    10    月    29    日

司法院資訊處製作；財團法人民間司法改革基金會備份。
